【裁判字號】    91,簡上,711
【裁判日期】    920514
【裁判案由】    確認本票債權不存在
【裁判全文】
臺灣臺北地方法院民事判決  九十一年度簡上字第七一一號
    上  訴  人  財資企業股份有限公司
    法定代理人  丁○○
                              .
    訴訟代理人  丙○○
                戊○○
    被  上訴人  甲○○
右當事人間請求確認本票債權不存在事件，上訴人對於中華民國九十一年八月一日本
院臺北簡易庭九十年度北簡字第一三四三０號第一審判決提起上訴，本院判決如左：
    主      文
上訴駁回。
第二審訴訟費用由上訴人負擔。
    事      實
甲、上訴人方面：
一、聲明：
（一）原判決廢棄。
（二）被上訴人在第一審之訴駁回。
二、陳述：除與原判決記載相同部分，予以引用外，並補稱：訴外人楊康玉雪於民國
    （下同）九十年四月間，擬向訴外人振發汽車商行購車，惟因資金不足，乃經由
    該車行之介紹，以分期付款附條件買賣之方式，向上訴人購買日產廠牌CEFIRO
    型自用小客車乙輛，並邀同訴外人楊慶平、林麗美及被上訴人擔任連帶保證人，
    共同簽發發票日為九十年四月十二日、票面金額為新臺幣（下同）三十五萬元之
    本票一紙（下稱系爭本票）交與上訴人收執。又本件對保時曾核對被上訴人之身
    分證正本無誤後，即由被上訴人親自於系爭本票上簽名，故被上訴人空言否認簽
    發系爭本票，並不足取。
三、證據：除援用原審之立證方法外，並補提出被上訴人身分證影本為證，且聲請訊
    問證人蔡榮勳，及向荷商荷蘭銀行股份有限公司信用卡部、香港上海匯豐銀行股
    份有限公司調閱被上訴人信用卡申請資料及簽帳單、向陽信商業銀行調閱被上訴
    人開戶資料，並送請內政部警政署刑事警察局鑑定筆跡。
乙、被上訴人方面：
一、聲明：上訴駁回。
二、陳述：除與原判決記載相同部分，予以引用外，並補稱：被上訴人就系爭本票之
    發票人除胞妹林麗美外，餘均不認識，且就上訴人所云分期付款附條件買賣車輛
    乙節全不知情，亦未在系爭本票上簽名蓋章及將身分證正本交與他人使用。
三、證據：除援用原審之立證方法外，並補提出筆記本為證，並聲請訊問證人林麗美
    。
    理      由
一、本件被上訴人起訴主張：上訴人執有以伊名義簽發之系爭本票，向本院聲請裁定
    強制執行，經本院以九十年度票字第三三七六一號裁定准許在案。惟系爭本票並
    非伊所簽發，顯係他人所偽造等情，求為確認系爭本票債權不存在之判決。上訴
    人則以：訴外人楊康玉雪於九十年四月間，以分期付款附條件買賣之方式向伊購
    車，並邀同訴外人楊慶平、林麗美及被上訴人擔任連帶保證人，共同簽發系爭本
    票交與伊收執。又伊於對保時曾核對被上訴人之身分證正本無誤後，由被上訴人
    親自於系爭本票上簽名云云，資為抗辯。
二、按確認法律關係之訴，非原告有即受確認判決之法律上利益者，不得提起之，民
    事訴訟法第二百四十七條第一項前段定有明文。所謂即受確認判決之法律上利益
    ，係指因法律關係之存否不明確，致原告在私法上之地位有受侵害之危險，而此
    項危險得以對於被告之確認判決除去之者而言（最高法院四十二年度台上字第一
    ０三一號判例參照）。本件上訴人抗辯取得被上訴人所簽發系爭本票之票據權利
    ，並持向本院聲請裁定強制執行獲准，足使被上訴人在私法上之地位受有侵害之
    危險，而此項危險確有以確認判決除去之必要，依前揭說明，被上訴人提起本件
    確認之訴，自有即受確認判決之法律上利益，應予准許。
三、又被上訴人主張系爭本票並非伊所簽發，惟為上訴人所否認，並以前揭情詞置辯
    。經查證人即上訴人之業務專員洪育斌雖在原審到場證稱：系爭本票係由被上訴
    人親自簽名云云（見原審卷第三三頁至第三四頁），證人即訴外人振發汽車商行
    業務員蔡榮勳亦到場證稱：楊慶平至伊車行看車，因其信用狀況無法辦理貸款，
    故由其母楊康玉雪出面掛車主之名義。伊於對保時曾核對並影印車主及被上訴人
    等保證人之身分證正本後，將影本留存，被上訴人並親自在系爭本票上簽名云云
    （見本院卷第四五頁至第四六頁）。而上訴人亦提出被上訴人所不爭執之身分證
    影本為證（見本院卷第四九頁）。惟經核系爭本票上之被上訴人簽名，與被上訴
    人於荷商荷蘭銀行及香港上海匯豐銀行之信用卡申請資料、簽帳單及陽信商業銀
    行之開戶資料、平日使用之筆記本及當庭書寫之字跡，其筆畫特徵、組織及書寫
    慣性，皆有不同（見本院卷第五二頁至第五六頁）。又經本院將系爭本票，連同
    上開被上訴人親自書寫之資料，送請內政部警政署刑事警察局鑑定結果，亦認系
    爭本票上之被上訴人簽名字跡，與上開送鑑資料之字跡書寫方式不同，且有做作
    之虞，有卷附之該局九十一年十二月十三日刑鑑字第０九一０三二八九三二號函
    可憑（見本院卷第五八頁），足見系爭本票上之被上訴人簽名確非其所為甚明。
    故證人洪育斌、蔡榮勳之證詞顯與事實不符。再證人即系爭本票共同發票人之一
    且為被上訴人胞妹之林麗美在本院到場證稱：伊男友楊慶平向車行買車，貸款三
    十五萬元，因伊與楊慶平處於同居狀態，感情甚佳，然伊當時正遭通緝中，楊慶
    平央求伊同意由被上訴人擔任連帶保證人，且稱其一定會按期還款，伊相信楊慶
    平，乃將被上訴人之身分證影本交予楊慶平持向車行買車，並由楊慶平及其女性
    友人與伊一同至車行簽發系爭本票，楊慶平復盜刻被上訴人名義之印章蓋用於系
    爭本票上，並要求該名友人於其上簽寫被上訴人之姓名。被上訴人並未將身分證
    正本交予伊，且車行人員亦未要求核對被上訴人之身分證正本，被上訴人並不知
    情等語（見本院卷第八二頁至第八三頁）。堪認被上訴人所稱系爭本票上簽名印
    章均非其所為者等語，實為可取。至上訴人則始終不能舉證證明系爭本票上簽名
    印章確為被上訴人所為，或被上訴人授權所為，是其所為被上訴人親自簽發系爭
    本票之抗辯，即非可取。
四、綜上所述，被上訴人請求確認上訴人持有被上訴人簽發之系爭本票債權不存在，
    洵屬有據，應予准許。從而，原審所為上訴人敗訴之判決，並無不合。上訴論旨
    仍執前詞指摘原判決不當，求予廢棄改判，為無理由。
五、至兩造其餘之攻擊或防禦方法，及未經援用之證據，經本院斟酌後，認為均不足
    以影響本判決之結果，自無一一詳予論駁之必要，併此敘明。
六、據上論結，本件上訴為無理由，依民事訴訟法第四百三十六條之一第三項、第四
    百四十九條第一項、第七十八條，判決如主文。
中      華      民      國    九十二    年      五      月     十四     日
                                        臺灣臺北地方法院民事第三庭
                                            審判長法  官  謝碧莉
                                                  法  官  林振芳
                                                  法  官  陳芃宇
右為正本係照原本作成
本判決不得上訴
中      華      民      國    九十二    年      五      月     十四     日
                                              法院書記官  高菁菁


司法院資訊處製作；財團法人民間司法改革基金會備份。
